【裁判字號】    98,台上,1234
【裁判日期】    980716
【裁判案由】    給付票款等
【裁判全文】
最高法院民事判決            九十八年度台上字第一二三四號
上  訴  人  丁○塑膠工業股份有限公司
法定代理人  丙○○
訴訟代理人  黃雪鳳律師
被 上訴 人  甲○○
            乙○○
共      同
訴訟代理人  王能幸律師
上列當事人間請求給付票款等事件，上訴人對於中華民國九十八
年四月八日台灣高等法院台中分院第二審判決（九十七年度上字
第三○五號），提起上訴，本院判決如下：
    主  文
原判決廢棄，發回台灣高等法院台中分院。
    理  由
本件被上訴人乙○○係民國七十八年四月十三日出生，現已成年
，得獨立為訴訟行為，自無庸贅列其母林銀華為其法定代理人，
先予敘明。
其次，上訴人主張：被上訴人甲○○、乙○○及第一審共同被告
賴秀春、林銀華（下稱賴秀春二人）於九十一年七月二十五日簽
立保證書，同意在新台幣（下同）五百萬元範圍內，就第一審共
同被告戊○實業股份有限公司（下稱戊○公司）簽發之票據，對
伊負連帶給付之責。嗣戊○公司書立還款承諾書並簽發如第一審
判決附表編號一至編號七所示總金額合計七百二十九萬三千四百
二十元之本票各一紙交伊收執，經伊屆期提示均未獲兌現，尚欠
七百十三萬九千一百零九元之票款未為給付。爰依連帶保證之法
律關係，求為命被上訴人連帶給付五百萬元本息之判決（第一審
判命戊○公司、賴秀春、林銀華連帶給付五百萬元及戊○公司另
給付二百十三萬九千一百零九元之本息部分，均未據聲明不服，
已告確定，不在本院審判範圍）。
被上訴人則以：伊等簽訂保證書（契約）時，均屬限制行為能力
人，於斯時既未經法定代理人之允許，所為保證行為自不生效力
。被上訴人甲○○於成年後，亦不承認該保證行為，上訴人之請
求，均屬無據等語置辯。
原審維持第一審所為上訴人敗訴之判決，駁回其上訴，係以：依
保證書內有被上訴人及渠等之法定代理人賴秀春二人各在連帶保
證人簽名欄及對保欄處簽名，賴秀春二人在被上訴人對保欄簽名
旁，又另有簽名之記載，雖可認被上訴人於簽訂保證書時，已得
其等法定代理人之同意，但被上訴人於當時，分別為年僅十三、
十四歲之限制行為能力人，尚無從瞭解該保證書約款之內容意義
及其法律效果。且賴秀春二人以法定代理人之身分，在保證書上
簽署被上訴人為連帶保證人，形式上亦係使被上訴人負擔法律上
義務，並非使其等享受法律上權利；該保證書所載：被上訴人擔
保戊○公司對於上訴人所負票據及貨款等債務之內容，更與其等
自身之權利無涉，足見賴秀春二人於斯時均非為被上訴人之利益
而以被上訴人之名義簽署保證書，其等對該保證書之簽訂應無同
意或承認之權限。縱其二人有簽名同意該保證行為，然既屬逾越
民法第一千零八十八條第二項規定之濫權行為，自已違反民法第
七十一條之強制規定而無效。況被上訴人甲○○於成年後，並未
追認其保證行為，於法亦屬無效。從而，上訴人依連帶保證之法
律關係，請求被上訴人連帶給付五百萬元之本息，即屬無理等詞
，為其判斷之基礎。
按父母對於未成年子女之特有財產，有使用、收益之權。但非為
子女之利益，不得處分之，民法第一千零八十八條第二項定有明
文。準此，父母非為子女之利益而以未成年子女之名義為保證等
財產上之法律行為，使子女僅負擔法律上之義務，並未享有相當
之法律上權利，固不能對其子女發生效力，惟究非因此剝奪限制
行為能力之未成年子女對其特有財產之處分權或以其本人名義為
保證等財產上行為之權限，祗不過在該未成年人為保證等（法律
）行為時，應適用民法第七十七條至第八十五條之相關規定而已
。查被上訴人於簽訂保證書時，分別為年僅十三、十四歲之限制
行為能力人；保證書內有「被上訴人」及渠等之「法定代理人賴
秀春二人」各在連帶保證人簽名欄及對保欄處簽名，賴秀春二人
在被上訴人對保欄簽名旁，又另有簽名之記載，可見被上訴人於
簽訂保證書時，已得法定代理人同意等情，均為原審所認定之事
實。果爾，似見被上訴人係「自行」簽訂保證書，且已獲得其法
定代理人賴秀春二人之同意。並非由其等之法定代理人賴秀春二
人「代理」被上訴人之名義簽訂。則上訴人就此主張：被上訴人
之母賴秀春二人係為其子作長期經營，始允許被上訴人擔任連帶
保證人，符合民法第七十九條之規定，與民法第一千零八十八條
第二項規定無違，自非無效等語（原審卷三三至三五頁），依上
說明，是否無據？原審未遑詳加研求，遽以前詞為上訴人敗訴之
判決，尚嫌速斷。上訴意旨，指摘原判決不當，求予廢棄，非無
理由。
據上論結，本件上訴為有理由。依民事訴訟法第四百七十七條第
一項、第四百七十八條第二項，判決如主文。
中    華    民    國  九十八  年    七    月   十六   日
                      最高法院民事第三庭
                          審判長法官  蘇  茂  秋
                                法官  陳  碧  玉
                                法官  王  仁  貴
                                法官  張  宗  權
                                法官  陳  國  禎
      本件正本證明與原本無異
                                      書  記  官
中    華    民    國  九十八  年    七    月  二十八  日
                                                Ａ


司法院資訊處製作；財團法人民間司法改革基金會備份。
